【裁判字號】    97,易,620
【裁判日期】    970821
【裁判案由】    詐欺
【裁判全文】
臺灣桃園地方法院刑事判決               97年度易字第620號
聲  請  人  臺灣桃園地方法院檢察署檢察官
被      告  甲○○
            許俊儀
上列被告因詐欺案件，經檢察官聲請簡易判決處刑（96年度偵字
第18051 號、第19095 號），本院認為不宜以簡易判決處刑，改
依通常程序審理，判決如下：
    主  文
本件免訴。
    理  由
一、按案件曾經判決確定者，應諭知免訴之判決，並得不經言詞
    辯論。刑事訴訟法第302 條第1 款、第307 條分別定有明文
    。又訴訟上所謂一事不再理之原則，關於實質上一罪或裁判
    上一罪，亦均有其適用，最高法院60年台非字第77號著有判
    例。
二、本件聲請簡易判決意旨詳如附件所示。
三、經查：
    (一)被告甲○○於民國96年3 月5 日向國泰世華商業銀行大里
      分行申請設立帳號000000000000號帳戶，並於同日將其於
      設立帳戶之時所存入之現金新台幣（下同）1 千元自行提
      領之後，即將其所取得上開帳戶之存摺、提款卡、密碼、
      連同約定往來印章，在不詳地點交付給某年籍不詳之成年
      人使用，容任他人作為詐欺取財之工具。嗣上開不詳之成
      年人於96年3 月9 日下午2 時20分許，推由另名有共同意
      圖為自己不法所有之犯意聯絡之成年女子，撥打電話給李
      名卿，向李名卿佯稱其係李名卿之朋友吳嘉雯，並以借錢
      為由，向李名卿施用詐術，使李名卿陷於錯誤，乃依據上
      開成年女子於電話中之指示，於同日下午3 時15分匯款3
      萬元至被告甲○○之上開帳戶內。惟因被告甲○○於96年
      3 月8 日已因己意而撥打電話向國泰世華商業銀行大里分
      行申辦印鑑及存摺之遺失事宜，經上開銀行人員就此帳號
      設立事故登記，不得提領、轉出，而李名卿亦於96年3 月
      9 日晚間7 時30分許即向警方報案，經警將被告甲○○之
      上開帳戶設定為「警調通報戶」，致李名卿所匯入之3 萬
      元乃未被提領，嗣並由李名卿提出相關證明文件之後，由
      上開銀行將此3 萬元匯還李名卿，上開年籍不詳之成年人
      與撥打電話行騙之女子，因而未能詐欺取財得逞。經警循
      線查悉上情，案經臺灣臺中地方法院檢察署檢察官偵查後
      ，以被告甲○○涉犯刑法第30條第1 項前段、第339 條第
      1 項之幫助詐欺取財罪，向臺灣臺中地方法院起訴，經臺
      灣臺中地方法院以96年度易字第4559號判決後，經臺灣臺
      中地方法院檢察署檢察官提起上訴，經臺灣高等法院臺中
      分院於97年4 月2 日以97年度上易字第310 號判決判處拘
      役40日，減為拘役20日，如易科罰金，以新臺幣1 千元折
      算1 日確定等情，有臺灣高等法院被告前案紀錄表、臺灣
      高等法院臺中分院97年度上易字第310 號判決書、臺灣臺
      中地方法院檢察署檢察官96年度偵字第15878 號起訴書各
      1 份在卷可稽。
    (二)被告許俊儀於96年1 月間之某日，依報紙廣告與綽號「小
      馬」之成年男子（以下簡稱「小馬」）取得聯繫，並約定
      由許俊儀提供郵局存簿予「小馬」使用，「小馬」則應於
      試用期過後，給付報酬3 萬元予被告許俊儀；被告許俊儀
      遂於96年1 月上旬某日，在臺北縣八里鄉○○路○ 段536
      號旁之統一便利超商，將其設立於中華郵政股份有限公司
      梓官蚵子寮郵局，帳號00000000000000號帳戶之存簿、提
      款卡及密碼交予「小馬」使用，惟許俊儀尚未取得上開報
      酬，即為警循線查獲；「小馬」將其所取得之上開帳戶存
      摺、提款卡及密碼交予所屬詐欺集團後，該詐欺集團所屬
      真實姓名年籍不詳之成員基於意圖為自己不法所有之意圖
      ，於96年1 月12日上午10時30分許，致電楊鎮源，佯稱為
      楊鎮源之友人「佩璇」，需借款1 萬5 千元以紓困云云，
      使楊鎮源信以為真，並於96年1 月12日上午11時53分許、
      中午12時23分許接續匯款1 萬元、5 千元至被告許俊儀上
      開提供之帳戶。經警循線查悉上情，案經臺灣高雄地方法
      院檢察署檢察官偵查後，以被告許俊儀涉犯刑法第30條第
      1 項前段、第339 條第1 項之幫助詐欺取財罪，向臺灣高
      雄地方法院聲請簡易判決處刑，經臺灣高雄地方法院以96
      年度簡字第2129號判決判處有期徒刑3 月，如易科罰金，
      以新臺幣1 千元折算1 日確定等情，有臺灣高等法院被告
      前案紀錄表、臺灣高雄地方法院96年度簡字第2129號判決
      書、臺灣高雄地方法院檢察署檢察官96年度偵字第9840號
      聲請簡易判決處刑書各1 份在卷可稽。
    (三)本案聲請人認被告甲○○、許俊儀涉犯刑法幫助詐欺取財
      罪之犯罪事實，被告甲○○、許俊儀分別將渠等所申辦之
      國泰世華商業銀行大里分行帳號000000000000號帳戶、中
      華郵政股份有限公司梓官蚵子寮郵局，帳號000000000000
      00號帳戶之存摺、提款卡、密碼交付不詳詐欺集團成員之
      時間、地點及代價，均與前開案件相同，兩者顯係同一事
      實，被告2 人既僅有單一之幫助詐欺取財行為，則同一案
      件既經前案判決確定，聲請人再行起訴，依首開法律規定
      ，即應為諭知免訴判決，並得不經言詞辯論。
四、本案原經檢察官聲請簡易判決處刑，認為不得以簡易判決處
    刑，改依通常程序審理，併予敘明。
五、依刑事訴訟法第452 條、第302 條第1 款、第307 條判決如
    主文。
中    華    民    國    97    年    8     月    21    日
                  刑事第三庭  審判長法  官  謝順輝
                                    法  官  曾雨明
                                    法  官  陳心婷
以上正本證明與原本無異。
如不服本判決，應於送達後10日內，向本院提出上訴狀。
                                    書記官  蕭秀蓉
中    華    民    國    97    年    8     月    27    日


司法院資訊處製作；財團法人民間司法改革基金會備份。
